臺灣高等法院臺南分院民事裁定
110年度家抗字第8號
抗  告  人  陳○鎡  
上列抗告人因與相對人吳○華間請求離婚等事件（臺灣臺南地方
法院110年度婚字第50號），聲請法官迴避事件，對於中華民國1
10年6月8日臺灣臺南地方法院所為裁定（110年度家聲字第46號
），提起抗告，本院裁定如下： 
    主  文
抗告駁回。
抗告訴訟費用新臺幣壹仟元由抗告人負擔。
    理  由
一、聲請及抗告意旨略以：抗告人即聲請人（下稱抗告人）因與
    相對人吳○華間於臺灣臺南地方法院（下稱原法院）110年度
    婚字第50號請求離婚等事件（下稱本案訴訟），由法官林育
    幟承辦審理；惟承審法官審理時有以下事實，應認其執行職
    務有偏頗之虞，爰聲請承審法官應予迴避：
  ㈠相對人於住所內安裝多支監視器監視抗告人，因掌握錄影資
    料，於民國（下同）108年6月27日自導自演欲陷抗告人於罪
    ，此有109年度調偵字第1140號不起訴處分書及110年度上聲
    議字第829號再議駁回處分書可證，並聲請勘驗事發時完整
    之錄影畫面。
　㈡相對人擅自更換共同住所之門鎖，使抗告人不得其門而入。
　㈢相對人有意為難抗告人，屢次對抗告人創立之○○企業股份有
    限公司(下稱○○公司)，提起拆除電箱及對外販售○○公司工廠
    所在之土地等事由，故其乃依民法第1052條第1項第3款、第
    5款及同條第2項等規定之離婚事由，請求裁判離婚。嗣抗告
    人於原法院聲請訊問證人前開待證事實，相對人訴訟代理人
    補充訊問證人：「被告（即相對人，下同）有無贈與○○公司
    股份給證人？」、「證人哥哥陳○凱是否有個女朋友？」、
    「陳○凱的女朋友有無在○○公司工作？」等與待證事實無關
    之問題，當場經抗告人於原法院之訴訟代理人（下稱原訴代
    ）聲明異議，承審法官皆充耳不聞。待原訴代補充訊問證人
    ：「你先前在公司看到被告在辦公桌前做什麼事情？」、「
    被告非常信仰一位算命老師，是否確實？」承審法官竟向原
    訴代表示：「請問與待證事實有何相關？」經原訴代釋明後
    始得提問。嗣相對人訴訟代理人又補充訊問證人：「你有為
    了女朋友的事情與被告爭吵，是為了何事？」、「女朋友是
    進入公司才認識或以前就認識？」、「被告是否107年9月19
    日面試證人女友？」、「證人與被告爭吵後，被告是否於10
    7年10月15日就不續聘證人女友？」、「108年2月19日你與
    女友到外居住？」、「108年7月被告離開公司後不久，證人
    女友是否回到公司任職？」等顯與待證事實無關之問題，原
    訴代鑑於承審法官先前偏頗之態度，僅得識趣而不提出異議
    。顯然承審法官就得訊問證人問題之標準，繫於抗告人提出
    抑或是相對人提出，而大異其趣，應非單純其一方主觀上之
    臆測。
  ㈣抗告人於原法院民事準備㈠暨聲請狀表示相對人每月僅給予其
    新臺幣（下同）1萬餘元之零用錢，藉此表達相對人屬婚姻
    關係中較強勢之一方，非以此主張為裁判離婚之事由，承審
    法官竟於110年5月18日第2次言詞辯論期日詢問抗告人：「
    原告（即抗告人）是否有玉山銀行、第一銀行信用卡可使用
    ？」與抗告人起訴主張原因事實無關之問題；嗣又於傳訊證
    人吳○○子就108年6月27日抗告人有無毆打相對人一事作證，
    證人當庭表示於監視器內目擊抗告人有毆打相對人，顯然與
    前開不起訴處分書認定事實有違，有待進一步調查。又抗告
    人於民事準備㈠狀聲請原法院承審法官勘驗案發時完整之錄
    影畫面，相對人亦於民事答辯二狀允諾提供案發時完整之錄
    影畫面供承審法官勘驗，承審法官竟無視抗告人所提出之聲
    請，隨即當庭宣示辯論終結。顯然承審法官於指揮訴訟程序
    中有多次不當之行為，使抗告人合理確信，認承審法官執行
    職務顯有偏頗之虞；爰依民事訴訟法第33條第1項第2款規定
    ，聲請該法官迴避，並提起抗告，聲明廢棄原裁定等語。
二、按民事訴訟法第33條第1項第2款所謂法官執行職務有偏頗之
    虞，係指法官對於訴訟標的有特別利害關係，或與當事人之
    一造有密切之交誼或嫌怨，或基於其他情形客觀上足疑其為
    不公平之審判者而言。若僅憑當事人之主觀臆測，或認法官
    行使闡明權或指揮訴訟欠當，或法官就當事人聲明之證據不
    為調查，或不滿意法官調查證據之方式，則不得謂其有偏頗
    之虞。且上開迴避之原因，依同法第34條第2項、第284條之
    規定，應提出能即時調查之證據釋明之。又按家事訴訟事件
    ，除法律別有規定外，準用民事訴訟法之規定，同法第51條
    定有明文。
三、查抗告人主張前揭法官有偏頗之虞等事由，無非係對承審法
    官指揮訴訟、調查證據職權之行使，有所不服，主觀臆測承
    審法官執行職務有偏頗；惟其並未釋明有關該承審法官與該
    事件訴訟標的有何特別利害關係，或與當事人之一造有密切
    之交誼或嫌怨，或基於其他情形客觀上足疑其為不公平之審
    判者。至抗告人所提出指摘承審法官之前揭情形，僅其中㈢
    、㈣部分屬承審法官之事由，惟查係承審法官僅依民事訴訟
    法就本案訴訟，按直接審理原則，針對兩造之離婚等事件問
    題而為詢問、釐清，暨依職權所為證據調查之情形，抗告人
    雖有所質疑，然是否與案情有關、是否勘驗、或有進一步調
    查之必要，乃承審法官就案情聽訟獲取心證，暨職權行使之
    範疇，此並非承審法官即有多次不當之行為。此外，復查無
    其他有特別利害關係或足疑承審法官為不公平審判之相關證
    據釋明，依上說明，容難以此即遽認承審法官於本案訴訟之
    執行職務即有偏頗之虞；是抗告人聲請承審法官迴避，即有
    未合，不應准許。原裁定駁回抗告人之聲請法官迴避，經核
    並無違誤。抗告意旨指摘原裁定不當，聲明廢棄，為無理由
    ，應予駁回。
四、據上論結，本件抗告為無理由，爰裁定如主文。
中　　華　　民　　國　　110 　年　　7 　　月　　30　　日
                      
　　　　　　　　　家事法庭      審判長法  官  張世展

                                      法  官  黃佩韻

                                      法  官  莊俊華
上為正本係照原本作成。
本裁定除以適用法規顯有錯誤為理由外，不得再抗告。如提再抗
告，應於收受送達後十日內向本院提出再抗告狀（須附繕本），
並繳納再抗告費新台幣一千元。
提起再抗告應委任律師或具有律師資格之人之委任狀；委任有律
師資格者，另應附具律師資格證書及釋明委任人與受任人有民事
訴訟法第466條之1第1項但書或第2項所定關係之釋明文書影本。
中　　華　　民　　國　　110 　年　　7 　　月　　30　　日

                                      書記官  劉素玲
【附註】
民事訴訟法第495條之1第2項準用同法第466條之1第1、2項規定
：
⑴對於第二審判決上訴，上訴人應委任律師為訴訟代理人。但上
  訴人或其法定代理人具有律師資格者，不在此限。
⑵上訴人之配偶、三親等內之血親、二親等內之姻親，或上訴人
  為法人、中央或地方機關時，其所屬專任人員具有律師資格並
  經法院認為適當者，亦得為第三審訴訟代理人。
民事訴訟法第466條之2第1項：
上訴人無資力委任訴訟代理人者，得依訴訟救助之規定，聲請第
三審法院為之選任律師為其訴訟代理人。